【裁判字號】    86,易,1212
【裁判日期】    890215
【裁判案由】    業務侵占
【裁判全文】
臺灣花蓮地方法院刑事判決                        八十六年度易字第一二一二號
    公  訴  人  臺灣花蓮地方法院檢察署檢察官
    被      告  甲○○
    選任辯護人  葉源龍律師
右列被告因業務侵占案件，經檢察官提起公訴（八十六年度偵字第三二四三號），本
院判決如左：
    主  文
甲○○無罪。
    理  由
一、公訴意旨略以：被告甲○○自民國八十五年六月起擔任俊偉石業公司（以下簡稱
    俊偉公司，負責人乙○○︶之司機職務，負責駕駛並保管俊偉公司使用中之鴻隆
    交通企業有限公司（以下簡稱鴻隆公司）所有車號ＧＱ–九二一號（公訴人誤為
    ＣＱ–九二一號）營業貨運曳引車及收取客戶託運費用，竟基於意圖為自己不法
    所有之概括犯意，自八十六年一月某日起至同年三月某日止，在花蓮縣境內等處
    ，將上開貨車及將收取自客戶之運費多筆達新台幣（下同）數十萬元侵占入己，
    因認被告涉有刑法第三百三十六條第二項之業務侵占罪嫌。
二、按犯罪事實應依証據認定之，無証據不得推定其犯罪事實；又不能証明被告犯罪
    ，應為無罪之諭知，刑事訴訟法第一百五十四條、第三百零一條第一項分別定有
    明文。又刑法第三百三十六條第二項之業務侵占罪，以行為人主觀上有為自己不
    法所有之意圖為構成要件，如行為人主觀上並無此意圖，自難以業務侵占罪相繩
    ，先此敘明。訊據被告甲○○堅詞否認前揭犯行，辯稱：ＧＱ–九六一號營業貨
    運曳引車係用伊所有舊車ＡＷ–五三三號車折價九十五萬元買來的，尾款則於二
    年內按月分期付款，每月付款七、八萬元，新車用伊跑車所賺的運費付，當初約
    定二十四期支票兌現後，將新車賣掉所得價金由伊與乙○○一人分一半，車輛原
    本靠行展威交通股份有限公司，付了一年多的分期款後，展威倒了，遂靠行鴻隆
    交通公司，至於車號ＭＱ–Ｄ６之拖車即板尾部分係伊所購買，板尾部分亦有約
    定車頭貸款付清後，權利一人一半；運費原本都由乙○○收，後來乙○○不付伊
    油錢，所以才將收得的運費拿來付油錢；伊並非俊偉公司僱用的員工，也沒幫該
    公司載貨或收運費，伊和乙○○係俊偉公司的股東，繳了五、六十萬元當公司的
    資本等語。
三、本件公訴人認被告涉犯前揭犯行，無非以被害人俊偉公司負責人乙○○之指訴、
    鴻隆交通企業有限公司車籍資料及運費明細表為證據。經查：被害人乙○○於警
    訊時陳稱：本件被竊之車總價約三百三十萬元等語，於檢察官偵查中稱：之前車
    子修費用（應為修理費用）都需報公司，但被告都自己修護，且指定停車處為花
    蓮後火車站廣場，但被告並未將車停放該處，而每月平均淨盈餘為十五萬元，侵
    占之金額共計六十萬元等語，於本院調查時陳稱：甲○○的貨運業務三分之一是
    我招攬，三分之二是他自己招攬的，我們當初約定如果運費收入有到營運目標，
    被告可抽一半的利潤，如果未達目標，被告只能領得食宿（筆錄誤繕為實數）及
    餐費，原本約定被告收到運費只能自己扣除油費、保養費等費用（見本院訊問筆
    錄第二六頁），被告並無固定的薪水，但我每趟差旅費都會多給他一點，車總價
    款約二百四十五萬元，是向三菱公司買的，貸一百八十萬，舊車頭抵了約二、三
    十萬元，其餘我用期票支付，我曾跟甲○○約定車輛的成本扣除後，車主（應係
    指甲○○而非鴻隆公司）和乙○○一人一半，運費部分除於前揭車內查獲乙紙運
    費明細表上記載運費為五萬八千四百二十六元外，依一般常規來推算被告應共侵
    占了數十萬元之運費等情（見本院訊問筆錄第七八、一三八頁），證人丙○○即
    順益汽車公司北區分公司業務員證稱：大貨車基本上都是靠行，所以出面買車者
    多為車行，再由車行與車主談條件，交車時有看到甲○○，我直覺當時的車主是
    甲○○，當天交車予甲○○，至於是鴻隆或俊偉出資我不清楚，據我所知甲○○
    以舊車賣給展威交通當作車之頭期款，至於舊車所有人姓名及折抵多少，我並不
    清楚等語（見第九八頁臺灣士林地方法院八七年度助字第二一三號訊問筆錄）。
    據上所述，堪認ＧＱ–九六一號車頭部分於購買時價款為二百四十五萬元，貸款
    一百八十萬，頭期款六十五萬元部分，以被告所有之舊車頭折抵一部分價款，其
    餘則由乙○○出資付款，至於貸款部分，則由被告載貨所得之運費支付，貸款付
    清後，車頭所有權被告與被害人各擁有一半，平日被告並得逕以所收取之運費自
    由支付載運貨物所需之日常花費，從而被告與告訴人共同出資購買本案之車輛經
    營運貨業務，二人應屬合夥之關係，則本件扣案運費明細表所載應收之五萬八千
    四百二十六元運費，在未經被告與被害人結算之情形下，難認被告係持有應屬乙
    ○○所有之物，自不生侵占之問題（最高法院二十八年上字第二三七六號判例參
    照）。至被害人所指被告運費所得數十萬元，係被害人依一般正常營運所賺運費
    而推算，並無具體之憑據，亦無明確之數額，自難認為被告收到數十萬元之運費
    。再參酌證人丁○○即鴻隆公司負責人證稱：車子找回來後（乙○○）已經賣掉
    等情明確，足認告訴人乙○○主觀上亦認為自己有權處分前開車輛，與被告主觀
    上之認為前開車輛為伊所有之認知相同，是以本件應屬被告與乙○○間關於車輛
    所有權歸屬之民事上債務糾葛，難認被告主觀上有何不法侵占他人之物之意圖。
    此外，復無其他積極事證足認被告涉有公訴人所指涉之犯行，依首揭說明即應為
    被告無罪之諭知。
四、據上論斷，應依刑事訴訟法第三百零一條第一項前段，判決如主文。
中      華      民      國      八十九      年     二     月   十五     日
                                臺灣花蓮地方法院刑事庭
                                    法  官  林  碧  玲
右正本證明與原本無異。
如對本判決不服，應於送達後十日內，向本院提出上訴狀。（應抄附繕本）告訴人或
被害人如對於本判決不服者，應具備理由請求檢察官上訴，其上訴期間之計算係以檢
察官收受判決正本之日期為準。
                                    法院書記官
中      華      民      國       八十九     年     二     月     十六   日


司法院資訊處製作；財團法人民間司法改革基金會備份。
